臺灣臺北地方法院民事判決　　　　　　　96年度訴字第5980號
原　　　告　中聯信託投資股份有限公司
法定代理人　甲○○
訴訟代理人　乙○○
被　　　告　鐔璽有限公司
法定代理人　丙○○
上列當事人間清償借款事件，本院於民國96年9月20日言詞辯論
終結，判決如下：
    主  文
被告應給付原告新臺幣壹佰參拾肆萬伍仟肆佰肆拾陸元，及自民
國九十六年六月二十五日起至清償日止按年息百分之七‧二六計
算之利息，暨自民國九十六年七月二十六日起至清償日止，逾期
在六個月以內者，按前開利率百分之十，逾期超過六個月者，按
前開利率百分之二十計算之違約金。
訴訟費用由被告負擔。
    事實及理由
一、按訴狀送達後，原告不得將原訴變更或追加他訴。但擴張或
    減縮應受判決事項之聲明者，不在此限，民事訴訟法第255
    條第1項第3款定有明文。本件原告聲請本院對鐔璽有限公司
    、丙○○、吳李鋒核發支付命令，請求被告連帶給付新台幣
    （下同）1,628,251元，及自民國（下同）96年4月13日起至
    清償日止，按年息7.26%計算之利息，暨自96年5月14日起至
    清償日止，逾期在6個月以內者，按前揭利率10%，逾期超過
    6個月者，按前揭利率20%計算之違約金。嗣經被告鐔璽有限
    公司聲明異議視為起訴，原告嗣於96年9月20日言詞辯論期
    日減縮請求，聲明請求被告給付本金1,345,446元，及分自
    96年6月25日、96年7月26日起算之利息及違約金。經核，與
    首揭規定相符，自應准許。
二、原告起訴主張：被告鐔璽有限公司前94年12月13日邀集第三
    人丙○○、吳李鋒為連帶保證人，向原告借款2,800,000元
    ，約定借款期間3年，利息按原告放款基準利率加年息2.93%
    機動計算（即逾期時之年息為7.26%），按月平均攤還本息
    ，遲延清償時，逾期在6個月以內者，按約定利率10%，逾期
    超過6個月者，按約定利率20%計算之違約金。詎被告自96年
    4月13日起即未依約繳款，依約定書第8條之約定，債務視為
    全部到期。嗣經沖銷，仍有1,345,446元，及如主文所示之
    利息、違約金未為清償。為此，爰依消費借貸關係提起本件
    訴訟。並聲明如主文所示。
三、被告則以：被告就本件借款向與原告維持良好互動，僅因3
    個月前突發事故，現已取得原告之諒解，並恢復正常往來，
    原告之請求原因自然喪失，且就原告支付命令請求金額162
    萬多元有意見等語，以資抗辯。並聲明：原告之訴駁回。
四、原告主張之事實，業據提出本票、約定書（均影本）等件為
    證，核屬相符。
五、按（消費借貸之）借用人應於約定期限內，返還與借用物種
    類、品質、數量相同之物，未定返還期限者，借用人得隨時
    返還，貸與人亦得定一個月以上之相當期限，催告返還。民
    法第478條定有明定。而遲延之債務，以支付金錢為標的者
    ，債權人得請求依法定利率計算之遲延利息。但約定利率較
    高者，仍從其約定利率。當事人得約定債務人不履行債務時
    ，應支付違約金，同法第233條第1項、第250條第1項亦分別
    定有明文。查被告被告鐔璽有限公司既積欠原告如主文所示
    ，依約自應就其欠款負清償之責。
六、本件被告雖辯稱已恢復正常繳款，原告請求原因業已喪失，
    另稱伊有再行還款，就於告聲請支付命令時所主張之160餘
    萬元之本金有所爭執云云。經查：
  (一)依兩造簽立之約定書第8條第1款：「立約人與貴公司授信往
    來縱未屆清償期，惟如有下列情形之一者，‧‧‧其餘第一
    款至九款之情形無須貴公司事先通知或催告，貴公司得隨時
    主張全部或一部到期，並請求清償全部或一部債務。1.任何
    一宗債務不依約清償本金時」之約定，是被告如有任一期未
    依約清償本金，原告自得主張債務視為全部到期，並請求被
    告一次全部償還，縱被告事後已在正常繳款，亦無影響於原
    告業已取得前揭得一次請求被告償還全部款項之權利。而本
    件依被告所述，應認被告就伊有未依約清償本金之事實不為
    爭執，則依前揭說明，本件原告請求被告一次償還全部債務
    ，自非無據。
  (二)又原告於本院96年9月20日言詞辯論終結之日，即陳明伊已
    於96年6月25日將被告償還之金額沖銷，沖銷後，被告仍欠
    有1,345,446元及自96年6月25日起算之利息、96年7月26 日
    起算之違約金，並縮減原告之聲明。是被告嗣所清償者，既
    經原告抵沖後，減縮其聲明，並請求被告給付如主文所示，
    自屬有理由。則被告此抗辯，亦屬無據。
七、從而，原告依消費借貸法律關係，請求被告給付如主文所示
    ，為有理由，自應准許。
八、結論：本件原告之訴為有理由，並依民事訴訟法第78條，判
    決如主文。
中　　華　　民　　國　　96　　年　　10　　月　　4 　　日
                  民事第三庭    法　官　林振芳
以上正本係照原本作成
如對本判決上訴須於判決送達後20日內向本院提出上訴狀
中　　華　　民　　國　　96　　年　　10　　月　　4 　　日
                                書記官　李淑芬
